【裁判字號】    99,易,1880
【裁判日期】    990708
【裁判案由】    毒品危害防制條例
【裁判全文】
臺灣臺北地方法院刑事判決              99年度易字第1880號
公  訴  人  臺灣臺北地方法院檢察署檢察官
被      告  甲○○
上列被告因違反毒品危害防制條例案件，經檢察官聲請以簡易判
決處刑（99年度毒偵字第1258號），本院認不得以簡易判決處刑
（99年度簡字第2444號），而改用通常程序審理，茲判決如下：
    主  文
本件公訴不受理。
    理  由
一、公訴意旨略以：被告甲○○前因施用毒品案件，於民國87年
    8月4日，至臺灣臺北少年觀護所執行觀察、勒戒後，認無繼
    續施用毒品之傾向，於87年8月21日執行完畢釋放出所，經
    臺灣板橋地方法院以87年度少調字第1550號為不付審理之裁
    定；又於93年4月間，因施用毒品案件，經臺灣基隆地方法
    院裁定送執行觀察、勒戒後，認無繼續施用毒品之傾向，於
    民國93年6月2日執行完畢釋放出，並經臺灣基隆地方法院檢
    察署檢察官以93牛度毒偵字第168號為不起訴處分確定。詎
    猶不知悔改，復基於施用第二級毒品甲基安非他命之犯意，
    於98年8月20日8時20分（聲請簡易判決處刑書誤為同日8時
    26分）許，為警採尿往前回溯96小時內某時，在不詳地點施
    用第二級毒品安非他命。又基於施用第二級毒品甲基安非他
    命之犯意，於99年1月20日22時許（聲請簡易判決處刑書誤
    為（同日22時11分），為警採尿時往前回溯96小時內某時，
    在不詳地點施用第二級毒品甲基安非他命。嗣於上述時間，
    經採被告尿液送驗結果呈甲基安非他命陽性反應，而悉上情
    ，因認被告涉犯毒品危害防制條例第10條第2項之施用第二
    級毒品罪，其二次施用毒品犯行，犯意各別，應予分論併罰
    等語。
二、按起訴之程序違背規定者，應諭知不受理之判決；不受理之
    判決，得不經言詞辯論為之，刑事訴訟法第303條第1款、第
    307條分別定有明文。次按犯毒品危害防制條例第10條之罪
    者，檢察官應聲請法院裁定令被告入勒戒處所觀察、勒戒，
    其期間不得逾2月；觀察、勒戒後，檢察官依據勒戒處所之
    陳報，認受觀察、勒戒人無繼續施用毒品傾向者，應即釋放
    ，並為不起訴之處分，若認受觀察、勒戒人有繼續施用毒品
    傾向者，檢察官應聲請法院裁定令入戒治處所強制戒治，其
    期間為6個月以上，至無繼續強制戒治之必要為止，但最長
    不得逾1年；依前項規定為觀察、勒戒或強制戒治執行完畢
    釋放後，5年後再犯第10條之罪者，適用本條前2項之規定；
    觀察、勒戒或強制戒治執行完畢釋放後，5年內再犯第10條
    之罪者，檢察官應依法追訴，毒品危害防制條例第20條第1
    至3項及第23條第2項分別定有明文。又上開毒品危害防制條
    例第20條、第23條，係92年7月9日修正公布，93年1月9日起
    施行，其立法理由之說明：「初犯」，經觀察、勒戒或強制
    戒治，應為不起訴處分或不付審理之裁定；經觀察、勒戒或
    強制戒治執行完畢釋放後，「5年內再犯」者，因其再犯率
    甚高，原實施之觀察、勒戒及強制戒治既已無法收其實效，
    爰依法追訴或裁定交付審理。至於經觀察、勒戒或強制戒治
    執行完畢釋放後，「5年後再犯」者，前所實施之觀察、勒
    戒或強制戒治已足以遮斷其施用毒品之毒癮，為期自新及協
    助其斷除毒癮，仍適用「初犯」規定，先經觀察、勒戒或強
    制戒治之程式。從而依修正後之規定，僅限於「初犯」及「
    5年後再犯」二種情形，始應先經觀察、勒戒或強制戒治程
    式。倘被告於5年內已再犯，經依法追訴處罰，縱其第3次（
    或第3次以上）再度施用毒品之時間，在初犯經觀察、勒戒
    或強制戒治執行完畢釋放5年以後，已不合於「5年後再犯」
    之規定，且因已於「5年內再犯」，顯見其再犯率甚高，原
    實施觀察、勒戒或強制戒治，已無法收其實效，即應依該條
    例第10條處罰（最高法院97年度第5次刑事庭會議決議參照
    ）。
三、經查，本件被告前於87年間因施用毒品案件，至臺灣臺北少
    年觀護所執行觀察、勒戒後，認無繼續施用毒品之傾向，於
    87年8月21日執行完畢釋放出所，經臺灣板橋地方法院87年
    度少調字第1550號裁定不付審理；於93年2月間，再犯施用
    第二級毒品案件，經依臺灣基隆地方法院93年度毒聲字第80
    號裁定送觀察、勒戒後，認無繼續施用毒品之傾向，於93年
    6月2日執行完畢釋放出所，並由臺灣基隆地方法院檢察署檢
    察官以93年度毒偵字第168號為不起訴處分確定等情，有臺
    灣高等法院被告前案紀錄表、臺灣基隆地方法院檢察署93
    年度毒偵字第168號不起訴處分書在卷可按。是被告於87年
    間「初犯」施用第二級毒品罪，經觀察、勒戒執行完畢後，
    於5年後之93年2月間再犯施用第二級毒品罪，合於「5年後
    再犯」之規定而送觀察、勒戒結果，未有繼續施用傾向，於
    93年6月2日觀察、勒戒執行完畢釋放，並由檢察官為不起訴
    處分確定。而本案被告所犯施用第二級毒品罪之犯罪時間為
    98年8月20日上午8時20分採尿時往前回溯96小時內某時及99
    年1月20日晚間22時採尿時往前回溯96小時內之某時，距前
    次觀察、勒戒執行完畢之日即93年6月2日，均已逾5年之期
    間，揆諸上開最高法院刑事庭會議決議，即合於毒品危害防
    制條例第20條第3項所定觀察、勒戒執行完畢釋放後「5年後
    再犯」之情形，顯見前所執行之觀察、勒戒足收戒除毒癮之
    效，自應依同條例第20條、第23條之規定，重新先經觀察、
    勒戒或強制戒治之治療程序，況檢察官已就被告於98年8月
    20日上午8時20分採尿時往前回溯96小時某時在不詳地點所
    為施用第二級毒品犯行，向本院聲請裁定將被告送觀察、勒
    戒，已經本院於99年3月4日以99年度毒聲字第97號裁定准許
    確定在案，而迄未執行，有上開臺灣高等法院前案紀錄表、
    本院99年度毒聲字第97號裁定在卷可憑，是檢察官就被告於
    98年8月20日上午8時20分採尿時往前回溯96小時內某時及99
    年1月20日晚間22時採尿時往前回溯96小時內某時，在不詳
    地點所犯2次施用第二級毒品犯行逕行起訴，其起訴程序自
    屬違背規定，爰不經言詞辯論而為不受理之判決。
四、據上論斷，應依刑事訴訟法第452條、第284條之1、第303條
    第1款、第307條，毒品危害防制條例第23條第2項，判決如
    主文。
中    華    民    國    99    年    7     月    8     日
                        刑事第十二庭  法  官  陳慧萍
以上正本證明與原本無異。
如不服本判決應於收受送達後10日內向本院提出上訴書狀，並應
敘述具體理由；其未敘述上訴理由者，應於上訴期間屆滿後20日
內向本院補提理由書（均須按他造當事人之人數附繕本）「切勿
逕送上級法院」。
                                      書記官  黃慧怡
中    華    民    國    99    年    7     月    8     日

司法院資訊處製作；財團法人民間司法改革基金會備份。
